臺灣高雄地方法院民事判決　九十年度勞簡上字第一一號
　　上　訴　人　甲○○
　　法定代理人　丙○○
　　訴訟代理人　乙○○
右當事人間請求確認僱傭關係存在事件，上訴人對於中華民國九十年八月三十一日本
院高雄簡易庭九十年度雄勞簡字第七號第一審判決提起上訴，本院判決如左：
    主      文
上訴駁回。
第二審訴訟費用由上訴人負擔。
    事實與理由
壹、上訴人方面：除與原審判決書所載相同者，茲以引用外，補稱：上訴人所任職之
    中央健康保險局高屏分局（以下簡稱健保局）人員林碧美雖於原審到庭證稱：「
    惟我交辦的事情，上訴人都分配由其餘十人在做，後來其他員工反彈....  」等
    語，然其卻未具體指明何事，亦未見其他員工指認，且由上訴人所提出之中斷申
    復櫃台受理日報表，可知上訴人確實每日皆受理許多民眾之詢問，足證民眾並非
    對上訴人有所不滿，亦無因此萌生爭端，上訴人更未曾掛民眾的電話。又兩造於
    民國八十九年八月八日所簽訂之約聘人員契約書第四條雖約定：「乙方不可使用
    健保局電話對外撥接私人電話... 」，惟上訴人係以自身所有之行動電話撥打電
    話，並非違約使用健保局之電話，且上訴人係因被上訴人無故終止兩造之勞動契
    約，始打電話找尋工作，並無任何違約之情事。另上開約聘人員契約書第八條固
    載明：「乙方（指上訴人）如有違反本契約事項或工作不力或被甲方（指被上訴
    人）認定為不適任者或違背有關規定，甲方得隨時予解僱，乙方不得異議......
    」，然被上訴人迄今卻仍無法證明上訴人有何不適任之情形，自不得終止兩造之
    勞動契約。從而，被上訴人在未事先告知上訴人之情況下，即於八十九年九月二
    十七日單方面通知被上訴人，將於該月月底終止兩造間之勞動契約，並於翌日派
    新人接替上訴人之職務，即屬違法；又被上訴人並無如其所陳有提供其他工作予
    上訴人，上訴人亦無收受被上訴人之資遺費。準此而論，上訴人終止兩造之勞動
    契約關係於法既有未合，兩造間之勞動契約關係即仍存在，故上訴人自得請求剩
    餘勞動契約存在期間（即自八十九年十月一日起至九十年八月十五日止）、共計
    十個半月、每月新台幣（下同）一萬八千三百七十一元、總計十九萬二千八百九
    十五元之工資。是原審遽認被上訴人單方終止勞動契約有效，而認兩造已無勞動
    契約關係存在，並為上訴人敗訴之判決，即有違誤。並聲明：(一)原判決廢棄。(二)
    右廢棄部分，請求確認兩造間之勞動契約關係存在，被上訴人並應給付上訴人十
    九萬二千八百九十五元，另願供擔保，請准宣告假執行。
貳、被上訴人方面：除與原判決記載者相同者，茲引用外，補稱：因為上訴人之工作
    內容係包括於健保局接聽民眾電話及現場客服服務，惟健保局於上訴人工作不久
    後即反應上訴人接待民眾時之態度不佳，而認定上訴人並不適任該工作，被上訴
    人雖屢請上訴人改善該狀況，上訴人仍未為改善，被上訴人始以上訴人不適任工
    作及工作不力為由，於八十九年九月二十七日通知兩造間之勞動契約關係將於九
    月底終止，並願提供其他工作予上訴人，惟上訴人皆予以拒絕。再被上訴人依勞
    基法之相關規定，於終止兩造間之勞動契約後本應給付上訴人資遺費一千五百元
    ，然被上訴人於事後即從優給與上訴人三千元，惟上訴人卻不願簽立和解契約書
    ，並將該資遺費再退還被上訴人。從而，被上訴人確係依法終止兩造之勞動契約
    ，並給付資遺費，並無任何違法之處，原審據以為上訴人敗訴之判決，並無任何
    違誤。上訴人之上訴，顯無理由，並聲明請求駁回上訴人之上訴。
肆、本件上訴人起訴主張：其於八十九年八月八日與被上訴人簽訂約聘人員契約書，
    由上訴人擔任於中央健康保險局高屏分局委商派員駐局辦理中斷投保、保險費申
    復、查詢、及催欠強制執行等作業處理之約聘一職。聘僱期間則自八十九年八月
    二十九日起至九十年八月十五日止，月薪為一萬八千三百七十一元，包含一千元
    之全勤獎金、三百七十一元之健保費用。嗣上訴人於同年八月二十九日開始上班
    後，即被推派為小組長，每日接受無數民眾電話查詢，嗣則於櫃檯受理現場民眾
    查詢，每日亦多達十數次查詢，且平日準時上下班、未有遲到早退之情形，對於
    民眾之查詢亦誠懇相對，詎被上訴人公司經理蘇峻隆竟於八十九年九月二十七日
    告知上訴人，表示健保局反應上訴人之服務態度不佳、工作不力，顯無法適任該
    職等由，終止兩造之勞動契約。故被上訴人以上開緣由片面解僱上訴人，顯係違
    法，上訴人自得訴請確認兩造間之勞動契約關係存在，再被上訴人拒絕上訴人工
    作勞務之提供，顯係受領遲延，上訴人另得請求被上訴人給付自八十九年十月一
    日起至九十年八月十五日止，以月薪一萬八千三百七十一元（原審誤載為一萬八
    千元）為計算，合計共十個半月未付之薪資。被上訴人則以：上訴人於健保局擔
    任小組長一職後，即有同事反應其個性較為主觀情緒化，而有難以溝通協調、工
    作期間未按時簽到、配合度不佳等情形發生，且因上訴人之工作屬於服務民眾之
    性質，惟上訴人卻屢次違反工作規定，服務態度不佳，是被上訴人於八十九年九
    月二十七日依據兩造簽訂之勞動契約、工作規則及勞動基準法之相關規定，口頭
    終止兩造之勞動契約，即屬合法等語，資為抗辯。
伍、本件上訴人起訴主張兩造簽訂約聘人員契約書，由其擔任於中央健康保險局高屏
    分局委商派員駐局辦理中斷投保、保險費申復、查詢、及催欠強制執行等作業處
    理之約聘一職。聘僱期間則自八十九年八月二十九日起至九十年八月十五日，嗣
    上訴人於八十九年八月二十九日開始上班，被上訴人公司經理蘇峻隆則於八十九
    年九月二十七日告知上訴人，表示健保局反應上訴人之服務態度不佳，工作不力
    ，顯無法適任該職等由，終止兩造之勞動契約等情，有該約聘人員契約書附卷可
    證，被上訴人對於上情亦不爭執，堪信上訴人此部分主張為真實。至上訴人主張
    其並無任何工作不力、不適任工作之情形，故兩造之勞動契約即不因被上訴人違
    法終止而不存在等情，則為被上訴人所否認，並以前揭情詞置辯。而按乙方（即
    上訴人）如有違反本契約事項或因工作不力或被甲方（即被上訴人）認定為不適
    任者或違背有關規定，甲方得隨時予解僱，乙方不得異議，為兩造所簽訂約聘人
    員契約書第八條所明定，是上訴人於簽訂勞動契約時，就此契約內容即已有所明
    瞭，況再按依勞動基準法第十一條第五款規定：非有勞工對於所擔任之工作確不
    能勝任時，雇主不得預告勞工終止勞動契約。是被上訴人若係依上開契約及法律
    規定，而認上訴人並不適任工作而終止兩造間之勞動契約，即應有效。從而，本
    件之爭點即為上訴人對於被上訴人所派任之工作，是否確不能勝任？經查：
一、參諸證人即上訴人所任職於中央健保局高屏分局之課員林碧美於原審到庭證述：
    「原告（指上訴人）是被告（指被上訴人）派至現場負責接聽電話及接受民眾詢
    問，原告起先被現場其餘十名員工推舉為小組長，惟我交辦的事情原告都分配由
    其餘十人在做，後來其他員工反彈，我才分配原告輪流接聽電話及其他業務，原
    告在現場當與民眾起衝突，例如有二人在現場接受詢問時，若有民眾至他服務地
    點詢問，原告就會告訴民眾說她那裡已額滿，要民眾向另一位員工詢問，導致前
    來洽詢之民眾不滿，經我們向原告規勸，仍不予理會，自行至外面打行動電話，
    原告做了十天後我們就發覺她不適任，其他人員亦回去向被告反應，八十九年九
    月中旬我們告訴被告再讓她試看看，如果不行再換人，後來觀察結果還是無法勝
    任」等語（參見原審案卷第一百零四頁之言詞辯論筆錄）以觀，足證被上訴人辯
    稱上訴人自派往中央健保局高屏分局上班後，確遭其他同事及中央健保局人員反
    應個性較主觀情緒化，不接受別人意見，溝通協調不良，時常與民眾發生爭執、
    掛電話，態度不佳，顯不適任等情事為真實。至上訴人於原審所提出之電話查詢
    紀錄表及中斷申復櫃台受理日報表等資料，縱屬真實，亦僅能證明上訴人有受理
    該等資料所載時間、次數及內容之查詢，並無法反映上訴人真實的服務情形，是
    上訴人以此主張其並無不適任工作之情，即不足採信。
二、再查，本件上訴人既係擔任健保局委商派員駐局辦理中斷投保保險費申復、查詢
    、及催欠強制執行等作業之現場人員，其業務即係以提供民眾解答相關業務問題
    為主要服務內容，故上訴人即應本於熱心為民之態度執行職務，更應避免與民眾
    發生爭執，況現今政府機關皆力求為民服務，而中央健康保險局高屏分局立於辦
    理全民健康保險事宜之前線，其服務人員若稍有不慎，更易召來民眾不滿，且此
    為眾所週知之事。是若中央健保局高屏分局人員有反應被上訴人所派駐人員服務
    狀況不佳時，被上訴人即需立即調整，若因員工個人因素而無法改善時，自可依
    經營之必要，依據勞動契約、工作規則及勞動基準法相關規定，終止與受僱人間
    之僱傭關係，此確為其企業經營上所必要。準此而論，上訴人既有上開未能勝任
    被上訴人所派任之職務之情形，被上訴人依據上開規定以上訴人不適任為由，終
    止兩造間之勞動契約，於法即無不合；上訴人仍執前詞置辯，顯非可取。從而，
    兩造間之勞動契約既經合法終止而消滅，兩造間勞動契約關係已不存在，上訴人
    訴請確認兩造間勞動契約關係存在及本於勞動契約請求給付薪資，即屬無據，應
    予駁回。原審據以為上訴人不利之判決，於法即無任何違誤。上訴意旨指摘原判
    決不當，求予廢棄改判，為無理由，應予駁回其上訴。
陸、據上論結，本件上訴為無理由，合依民事訴訟法第四百三十六條之一第三項、第
    四百四十九條第一項、第七十八條，判決如主文。
中　　　華　　　民　　　國　　九十一　　　年　　三　　月　　二十九　　　日
                              臺灣高雄地方法院勞工法庭
~B審判長法官　楊富強
~B法　　　官　方百正
~B法　　　官　林靜梅
右為正本係照原本作成。
本判決不得上訴。
中　　　華　　　民　　　國　　九十一　　　年　　三　　月　　二十九　　日
~B法院書記官　曾瓊玉
